【裁判字號】    92,上訴,2448
【裁判日期】    921002
【裁判案由】    毒品危害防制條例
【裁判全文】
臺灣高等法院刑事判決                          九十二年度上訴字第二四四八號
    上  訴  人
    即  被  告  乙○○
    選任辯護人  邱六郎律師
    上  訴  人  丙○○
右上訴人因被告違反毒品危害防制條例案件，不服臺灣新竹地方法院九十二年度訴字
第二二三號，中華民國九十二年六月九日第一審判決（起訴案號：臺灣新竹地方法院
檢察署九十二年度偵字第一四六六號），提起上訴，本院判決如左：
    主  文
原判決關於販賣第一級毒品部分撤銷。
乙○○連續販賣第一級毒品，處有期徒刑捌年，褫奪公權伍年，扣案之帳冊壹本沒收
、扣案之海洛因壹包（淨重零點壹參公克）沒收銷燬之，販賣第一級毒品所得新臺幣
肆仟元應予沒收，如全部或一部不能沒收時，以其財產抵償之。
其他上訴駁回。
右開撤銷改判部分與上訴駁回所處有期徒刑壹年壹月，應執行有期徒刑玖年，褫奪公
權伍年，扣案之帳冊壹本沒收、扣案之海洛因壹包（淨重零點壹參公克）沒收銷燬之
，販賣第一級毒品所得新臺幣肆仟元應予沒收，如全部或一部不能沒收時，以其財產
抵償之。
    事  實
一、乙○○（綽號小胖）意圖營利，並基於概括犯意，自民國九十一年十月上旬起至
    九十二年一月上旬止，連續於下列時地販賣胡森堯、丁○○（二人施用毒品部分
    另經原審裁定觀察勒戒及強制戒治）第一級毒品海洛因：
（一）、甲○○分別於九十一年十月上旬某日晚上、九十一年十二月上旬某日晚上、
        九十二年一月上旬某日晚上，撥打乙○○所有0000000000號行動
        電話向乙○○購買海洛因，乙○○即連續三次攜帶海洛因一小包（重量不詳
        ），在新竹縣竹北市隘口里二鄰隘口十四號乙○○住處外，以新台幣（下同
        ）一千元價格販賣甲○○非法施用。
（二）、丁○○於九十一年十二月中旬某日晚上，撥打乙○○所有00000000
        00號行動電話向乙○○購買海洛因，乙○○即攜帶海洛因一小包（重量不
        詳），前來新竹縣竹北市六家附近，丁○○並推由綽號「阿偉」之友人出面
        向乙○○拿取海洛因，再將一千元價格交付乙○○，以此方式販賣丁○○非
        法施用。
二、乙○○復另行起意，並基於概括犯意，自九十一年十一月某日起，至九十二年一
    月十九日止，連續多次於上開住處或於新竹縣新埔鎮○○路黎山頭段九二九巷三
    九號之劉昌郁住處附近，無償轉讓劉昌郁、鍾益成安非他命施用。迨至九十二年
    一月二十日上午十時三十分許，在新竹縣竹北市○○路一一六號采舍汽車旅館五
    ０六號房內為警查獲，並扣得乙○○所有供販賣海洛因使用之帳冊一本、海洛因
    一包（淨重０‧一三公克）及供另案販賣安非他命所用之安非他命五包、電子秤
    一個、分裝袋七百十個、現金四千六百元等物。
三、案經台灣新竹地方法院檢察署檢察官自動檢舉偵查起訴。
    理  由
壹、上訴駁回部分：
一、右揭轉讓第二級毒品安非他命犯行，業據被告即上訴人乙○○於原審、本院審理
    中坦承不諱，核與證人鍾益成、劉昌郁證述情節相符。事證明確，被告轉讓第二
    級毒品安非他命犯行堪以認定。
二、核被告所為，係犯毒品危害防制條例第八條第二項轉讓第二級毒品罪。被告持有
    安非他命之低度行為，應為轉讓安非他命之高度行為所吸收，不另論罪。被告先
    後多次轉讓第二級毒品安非他命犯行，時間緊接，犯罪構成要件相同，顯係基於
    概括犯意為之，應依連續犯規定論以一罪，並加重其刑。
三、原審調查結果，適用毒品危害防制條例第八條第二項，刑法第十一條前段、第五
    十六條規定，同時審酌被告犯罪動機、目的、所生危害、犯後坦承犯行、轉讓次
    數等一切情狀，量處有期徒刑一年一月，認事用法，並無違誤，量刑亦稱妥適。
    被告上訴，指摘原審量刑過重，為無理由，應予駁回。
貳、撤銷改判部分
一、訊據被告乙○○雖矢口否認有販賣第一級毒品海洛因犯行，辯稱：與甲○○、丁○○等人均素不相識，且雖有申請使用0000000000號行動電話，然有
    時也提供給朋友使用，並未以該行動電話作為販賣海洛因工具，另扣案帳冊中係
    記載向友人拿取毒品時，未付錢之註記等語。
二、惟查：
（一）證人丁○○於偵查中證稱：兩個月前透過朋友阿偉知道乙○○有販毒，我就請
      阿偉到竹北六家附近，第一次買海洛因一千元，當時我坐在車上，是阿偉下車
      買的，但我有看到乙○○，交易後，我就留下乙○○電話，我現在只記得他後
      三碼是四００，第二次就是為警查獲的這次（見九十二年度偵字第五五六號偵
      查卷第一五六頁）；及至原審證稱：我知道綽號「小胖」之人有賣海洛因，當
      時是我打電話號碼是0000000000的電話與小胖聯繫，我就是撥打這
      電話號碼被警察查獲（見原審卷第三五頁至第三六頁）。證人甲○○於警詢證
      稱：我向綽號「小胖」之男子買過三次海洛因，分別是在九十一年十月初某日
      、九十一年十二月初某日及九十二年一月初某日晚上，均打00000000
      00號行動電話給綽號「小胖」之男子，並均以一千元代價，在小胖位於新竹
      縣竹北市隘口里隘口十四號住處外購買等語（見同上偵查卷第八八頁背面）；
      及至原審證稱：我曾打0000000000號行動電話購買海洛因三次等語
      （見原審卷第三九頁至第四十頁）。按證人丁○○、甲○○與被告均素無怨隙
      ，本無誣指被告之必要。且證人丁○○、甲○○購買海洛因所撥打之行動電話
      號碼，係被告所申請使用，亦有和信電信股份有限公司函一紙在卷可稽。被告
      辯稱常借給他人使用，卻始終無法供出係出借何人，自難採信。尤以被告於九
      十二年一月二十日為警查獲後，被告所有之0000000000號行動電話
      亦經警查扣，丁○○不知被告已被羈押，仍撥打上開電話號碼聯絡購買海洛因
      ，因而為警查獲，為丁○○供述在卷（見同上偵查卷第一二０頁、第一四九頁
      ），益見該行動電話係被告申請使用，並供被告販賣丁○○、甲○○海洛因聯
      絡之用無疑。證人丁○○、甲○○指證向被告購買毒品海洛因，自屬可信。被
      告辯稱：與甲○○、丁○○素不相識，申請使用之0000000000號行
      動電話係出借他人使用等語，顯無可採。
（二）證人丁○○雖於原審改稱：確有撥打上開行動電話號碼購買毒品，但未與出售
      毒品者接觸，不知道是否為被告本人；證人甲○○於原審亦改稱：是有打電話
      三次購買毒品，但送來的人不是被告等語。然證人丁○○於警詢、偵查中均明
      確指證向被告購買海洛因。證人甲○○於警詢、原審則稱以被告所有之000
      0000000號行動電話向綽號小胖之人購買海洛因，被告亦自承綽號為小
      胖。設非丁○○、甲○○以被告行動電話聯絡購買海洛因時，被告確有出面交
      付，二人豈能供出係向被告購買海洛因﹖況被告既有販賣丁○○、胡森堯海洛
      因，縱係委由他人代為交付，亦無解於被告成立販賣海洛因之罪行。足見證人
      丁○○、甲○○於原審改稱不知送交毒品之人是否為被告，要屬迴護被告之詞
      ，不足為被告有利之認定。
（三）扣案之帳冊中分別有數字、綽號及粗或細之記載，有該帳冊一本在卷可稽。被
      告於偵查中供稱：「查獲的電子磅秤及分裝袋，都是供販毒之用。查獲的毒品
      部分是我要賣的，帳冊內所記載是記載販毒紀錄，其中粗的係指安非他命，細
      的指海洛因」（見同上偵查卷第一００頁背面）。雖被告嗣後改稱：「我沒有
      賣海洛因，是買客要買，我把它記下來，別人打電話來要買海洛因，所以我登
      記，但實際上並沒有賣出」（見同上偵查卷第一三０頁正面）。及至原審則稱
      ：「是施用的時候向別人拿，沒有給錢而記載下來的。」先後所稱不一，已有
      可疑。且若非被告確有販賣海洛因，被告亦無於他人以電話向被告購買海洛因
      時，將購買之數量及價格記載於帳冊內。足證扣案帳冊應係被告販賣海洛因之
      用至灼。
（四）扣案之白色粉末一包，經送法務部調查局鑑定結果，認屬第一級毒品海洛因，
      有該局九十二年三月十二日調科壹字第一００００一七五五號鑑定通知書在卷
      為憑。
（五）綜上所述，被告販賣甲○○、丁○○海洛因之犯行，業據證人甲○○、丁○○
      指證無誤，復有帳冊一本及海洛因一包扣案可證。事證明確，被告犯行堪以認
      定。
三、被告辯護人聲請（一）傳訊證人丁○○、甲○○，以查明證人丁○○、甲○○何
    以於原審調查中推翻前於警詢及偵查中所證？是否認識被告？曾否向被告購買海
    洛因？（二）傳訊證人楊知蓉、詹賢姿，以證明被告在竹北市采舍汽車旅館為警
    係於一綽號「小范」所有之小手提包內查獲海洛因，且該小手提包係綽號「小范
    」所交於被告者。（三）請求鑑定扣案之帳冊中編號九，載有「阿漢、３包粗加
    上前欠款，共六○○○，１／８」等文字之筆跡，以證明扣案帳冊非全為被告所
    記載。按「當事人、代理人、辯護人或輔佐人聲請調查之證據，法院認為不必要
    者，得以裁定駁回之。」；「下列情形，應認為不必要：一、不能調查者。二、
    與待證事實無重要關係者。三、待證事實已臻明瞭無再調查之必要者。四、同一
    證據再行聲請者。」刑事訴訟法第一百六十三條之二第一項、第二項分別定有明
    文。再證人已由法官合法訊問，且於訊問時予當事人詰問之機會，其陳述明確別
    無訊問之必要者，不得再行傳喚，刑事訴訟法第一百九十六條定有明文。查被告
    販賣丁○○、甲○○第一級毒品海洛因犯行，已臻明確，自無傳訊證人楊知蓉、
    詹賢姿之必要。再丁○○、甲○○業經原審九十二年五月十二日傳訊出庭作證，
    被告及辯護人均在場詰問，並對證人丁○○、甲○○所言，未加爭執，依法亦不
    得再行傳喚。又被告於原審已坦承扣案帳冊為其所有，並詳加說明帳冊內載粗、
    細等文字分別代表安非他命及海洛因（見原審卷第五二頁），縱該帳冊有部分非
    被告所記載，亦無礙於被告販賣毒品犯行之成立，被告辯護人聲請鑑定帳冊筆跡
    ，自與待證事實無重要關係，併此敘明。
四、核被告所為，係犯毒品危害防制條例第四條第一項之販賣第一級毒品罪。被告先
    後多次所為，時間緊接，犯罪構成要件相同，顯係基於概括犯意為之，應依連續
    犯規定論以一罪。惟因被告所犯販賣第一級毒品罪，法定本刑為死刑、無期徒刑
    ，依法不得加重其刑。又被告持有海洛因之低度行為，為販賣海洛因之高度行為
    所吸收，不另論罪。查被告販賣甲○○、丁○○二人海洛因，所得僅有四千元，
    犯罪情節核與大量走私進口或長期販賣毒品之所謂「大盤」、「中盤」毒販有所
    不同，若量處最輕之法定本刑無期徒刑，仍嫌過重，誠屬情輕法重，犯罪情狀尚
    堪憫恕，爰依刑法第五十九條規定，減輕其刑。
五、原審論罪科刑，固非無見。惟扣案海洛因一包，係屬第一級毒品，原審未依毒品
    危害防制條例第十八條第一項前段規定沒收銷燬之，尚有未洽。被告及被告之父
    丙○○上訴，均否認被告有販賣海洛因犯行，固均無可取。惟原判決此部分既有
    可議，自應由本院撤銷改判。爰審酌被告犯罪之動機、目的、販賣海洛因之次數
    、所得利益及犯後態度等一切情狀，量處如主文第二項所示之刑，並與上訴駁回
    部分所處之刑定應執行刑。再依被告販賣第一級毒品海洛因之犯罪性質，本院認
    有褫奪公權之必要，爰依刑法第三十七條第二項規定，宣告褫奪公權五年。扣案
    之帳冊一本，為被告所有並供販賣第一級毒品所用之物，應依毒品危害防制條例
    第十九條第一項前段規定，宣告沒收。又被告販賣第一級毒品海洛因所得新臺幣
    四千元，亦應依同條項規定諭知沒收，如全部或一部不能沒收時，以其財產抵償
    之。另扣案之第一級毒品海洛因一包，應依毒品危害防制條例第十八條第一項前
    段規定，宣告沒收銷燬之。至安非他命五包、電子秤一個、分裝袋七百十個、現
    金四千六百元，被告供稱係供販賣安非他命使用之物，亦無證據證明係供被告販
    賣海洛因所使用之物，故不為宣告沒收。
六、被告雖於九十一年十一月至九十二年一月十九日，另因販賣安非他命經檢察官於
    九十二年三月十七日提起公訴，並經本院審理中（本院九十二年度上訴字第二五
    九八號）。惟被告本件販賣海洛因與上開販賣安非他命案件，係分別為之，並非
    同時販賣。則被告本件販賣海洛因與上開販賣安非他命犯行，自無想像競合犯之
    裁判上一罪關係，附此敘明。
七、公訴意旨另以：被告於前揭時間，尚販賣毒品海洛因予綽號「胖」、「凱」等人
    ；並轉讓毒品安非他命給被告其他友人，因認被告此部分亦犯有販賣第一級毒品
    罪及轉讓第二級毒品罪嫌。惟公訴人認被告涉有此部分販賣第一級毒品犯行，係
    以扣案帳冊之記載為論據；認被告涉有轉讓第二級毒品犯行，則以被告於警詢中
    自白為論據。然被告之自白不得作為有罪判決之唯一證據，刑事訴訟法第一百五
    十六條第二項定有明文。訊據被告於原審及本院均否認有此部分販賣海洛因及轉
    讓安非他命之犯行，且扣案帳冊僅記載「胖」、「凱」及數字，亦無法傳訊「胖
    」「凱」之人，查明帳冊所載是否屬實。則被告於警詢自白及扣案帳冊所載，顯
    無證據證明與事實相符，自不得僅以被告自白及扣案帳冊之記載，認定被告有此
    部分販賣海洛因及轉讓安非他命之罪行。惟公訴人認被告此部分與上開論罪部分
    有連續犯裁判上一罪關係，爰不另為無罪之諭知。
據上論斷，應依刑事訴訟法第三百六十八條、第三百六十九條第一項前段、第三百六
十四條、第二百九十九條第一項前段，毒品危害防制條例第四條第一項、第十八條第
一項前段、第十九條第一項，刑法第十一條前段、第五十六條、第五十九條、第五十
一條第五款、第三十七條第二項，判決如主文。
本案經檢察官邱美育到庭執行職務。
中      華      民      國    九十二    年      十      月      二      日
                                    臺灣高等法院刑事第十四庭
                                        審判長法  官  陳  祐  輔
                                              法  官  洪  昌  宏
                                              法  官  陳  國  文
右正本證明與原本無異。
如不服本判決，應於收受送達後十日內向本院提出上訴書狀，其未敘述上訴之理由者
並得於提起上訴後十日內向本院補提理由書（均須按他造當事人之人數附繕本）。
                                              書記官  蔡  棟  樑
中      華      民      國    九十二    年      十      月      二      日
附錄：本案論罪科刑法條全文
毒品危害防制條例第四條第一項：
製造、運輸、販賣第一級毒品者，處死刑或無期徒刑；處無期徒刑者，得
併科新台幣一千萬元以下罰金。
製造、運輸、販賣第二級毒品者，處無期徒刑或七年以上有期徒刑，得併
科新台幣七百萬元以下罰金。
製造、運輸、販賣第三級毒品者，處五年以上有期徒刑，得併科新台幣五
百萬元以下罰金。
製造、運輸、販賣專供製造或施用毒品之器具者，處一年以上七年以下有
期徒刑，得併科新台幣一百萬元以下罰金。
前四項之未遂犯罰之。
毒品危害防制條例第八條第二項：
轉讓第一級毒品者，處一年以上七年以下有期徒刑，得併科新台幣一百萬
元以下罰金。
轉讓第二級毒品者，處六月以上五年以下有期徒刑，得併科新台幣七十萬
元以下罰金。
轉讓第三級毒品者，處三年以下有期徒刑，得併科新台幣三十萬元以下罰
金。
前三項之未遂犯罰之。


司法院資訊處製作；財團法人民間司法改革基金會備份。
